臺灣臺中地方法院刑事判決　　　　　　 100年度易字第2594號
公　訴　人　臺灣臺中地方法院檢察署檢察官
被　　　告　林慶坤
上列被告因竊盜案件，經檢察官提起公訴（100年度偵緝字第427
號），本院判決如下：
    主    文
林慶坤犯竊盜罪，處有期徒刑月，如易科罰金，以新臺幣壹仟
元折算壹日。
    犯罪事實
一、李豊裕因其姊夫紀永明（原名紀錫聰）積欠高額債務未償，
    為追討債務，乃於民國99年1月底某日，邀約林慶坤、趙泳
    癸、萬湘屏共同前往臺中縣龍井鄉（現改制為臺中市龍井區
    ○○○路1段92巷29號紀永明住處，由林慶坤陪同李豊裕進
    入紀永明住處內催討債務，萬湘屏與趙泳癸則在外等候，紀
    永明當場簽發面額新臺幣（下同）30萬元、發票人為立泰合
    成科技有限公司（負責人紀錫聰）、付款人為臺灣中小企業
    銀行沙鹿分行、支票號碼AY0000000號、發票日為99年8月30
    日之支票1紙，交予李豊裕收執。李豊裕取得前開支票後，
    隨即與林慶坤、萬湘屏、趙泳癸前往臺中市○區○○街140
    號2樓萬湘屏所經營之大昆保全股份有限公司（下稱大昆保
    全公司）內，李豊裕因急於周轉現金，並認萬湘屏經營公司
    機會較大，乃於前開支票背書後交予萬湘屏保管，委託其於
    到期日前周轉現金，萬湘屏當場將前開支票影印後，交付影
    本予林慶坤對外探詢可供調現之管道，當時萬湘屏因找不到
    可供周轉現金之管道，即將前開支票放置在大昆保全公司辦
    公桌抽屜內。林慶坤明知萬湘屏受託保管前開支票之目的係
    為幫李豊裕周轉現金之用，且萬湘屏、李豊裕並未同意將前
    開支票供林慶坤做個人債務之清償使用，竟因其積欠葉金城
    50萬元債務無力償還，遂基於竊盜之犯意，意圖為自己不法
    之所有，於99年3月間某日，前往臺中市○區○○街140號2
    樓之大昆保全公司，趁萬湘屏未及注意之際，擅自徒手行竊
    前開支票，得手後，在未經告知萬湘屏或李豊裕之情況下，
    即於99年3月16日，在臺中市○○○路附近之中南海卡拉OK
    店前，將前開支票交付予不知情欲居中協調其與葉金城間債
    務糾紛之鄭耀坤代為提示兌現，以供抵償其積欠葉金城之債
    務，林慶坤並經鄭耀坤之要求於前開支票背書。嗣經萬湘屏
    於99年7月間遍尋不著前開支票，察覺遭竊之情，而於99 年
    8月30日向銀行辦理掛失止付，因而循線獲悉上情。
二、案經臺中市政府警察局烏日分局報告臺灣臺中地方法院檢察
    署檢察官偵查起訴。
    理    由
一、按被告以外之人於偵查中向檢察官所為之陳述，除顯有不可
    信之情況者外，得為證據，刑事訴訟法第159條之1第2項定
    有明文。查：證人萬湘屏、鄭耀坤、李豊裕、紀永明於偵查
    中以證人身份向檢察官所為之陳述，係就渠等親身經歷之事
    件而為陳述，且互核大致相符，並無顯不可信之情況，依刑
    事訴訟法第159條之1第2項之規定，得為本案之證據使用，
    合先敘明。
二、被告林慶坤矢口否認有何竊盜之犯行，辯稱：前開支票係萬
    湘屏在公司內直接拿給伊，當時有趙泳癸在場，至於是何時
    交付支票，已經忘記，99年初萬湘屏拿到前開支票後1週左
    右告訴伊該支票難以兌現，所以要伊拿去兌現，當場就在公
    司內交付支票要伊拿去兌現，伊之前經營卡拉OK店，李豊裕
    在伊店內消費積欠6、7萬元之債務，交付前開支票予鄭耀坤
    時，因為票期還有半年，伊想說這半年內可以籌到錢的話，
    再還錢給萬湘屏他們云云。經查：
（一）前開支票係紀永明於99年1月底某日，在其住處，簽發交
      付予李豊裕，再由李豊裕在萬湘屏所經營之大昆保全公司
      內交予萬湘屏保管，並委託萬湘屏代為周轉現金，被告未
      經知會萬湘屏或李豊裕，即於99年3月間某日，自萬湘屏
      所經營之大昆保全公司辦公室抽屜內，竊取前開支票，得
      手後，於99年3月16日，在臺中市○○○路附近之中南海
      卡拉OK店內，交付予鄭耀坤供其個人抵償債務之用等情，
      業據證人紀永明於偵查中證稱：前開支票係伊開給李豊裕
      ，因為伊當時有跟李豊裕借錢，有借100萬元以上，伊開
      了面額30萬元的票給李豊裕，當時有李豊裕、被告及另一
      名不知名的人在場，伊當場將票拿給李豊裕，李豊裕再把
      票交給被告，因為當時伊沒有錢，所以才把票期拉長等語
      （參照100年度偵緝字第427號偵查卷第119至121頁）、證
      人李豊裕於本院審理中證稱：99年1、2月間，伊與被告、
      趙泳癸、萬湘屏四人一起去找紀永明，分乘二部車，被告
      陪伊進去紀永明家，另外二人在外等候，當場紀永明開票
      交給伊，最後伊將支票拿到萬湘屏的大昆保全公司，因為
      伊必須要快點兌換現金，所以伊就在支票背書，看萬湘屏
      、趙泳癸、被告誰可以盡快將票兌現，伊背書後就將支票
      交給趙泳癸或萬湘屏保管，當場伊並沒有將支票交給被告
      ，因為大昆保全公司是公司有現金，要調現比較方便，伊
      對於被告將票拿去交給鄭耀坤的事情，事先並不知情，怎
      麼可能同意被告這樣做，因為票期是八個月之後才能兌現
      ，所以伊拿到這張支票的時間應該是在99年1月間，當時
      候想說票期還很久，調不到現金就算了等語（參照本院卷
      第27頁反面至第28頁正面）、證人趙泳癸於本院審理中證
      稱：因為紀永明欠了李豊裕1200萬元不還也不承認，李豊
      裕就提議說請被告當債權人，還寫了一張本票80萬元，向
      紀永明謊稱李豊裕欠了被告的錢，當場紀永明就答應幫忙
      ，簽了前開面額30萬元的支票，我們一行人回到大昆保全
      公司時，就將80萬元本票還給李豊裕，李豊裕就把前開支
      票交給伊，請伊幫忙調現，伊因長年在大陸，就將支票交
      給萬湘屏，之後就回大陸等語（參照本院卷第29頁）、證
      人萬湘屏於偵查中證稱：前開支票遭提示之後，伊才知道
      是被告拿走的，該支票是99年1月20幾號，李豊裕拿到臺
      中市○區○○街140號2樓之大昆保全公司給伊的，李豊裕
      欠伊及不詳姓名之朋友共7萬元，李豊裕要伊拿這張票兌
      現後，把多出來的現金拿給他，伊收到支票後，一直放在
      大昆保全公司辦公桌抽屜內，於99年7、8月間，因為兌現
      日快到了，李豊裕有來找伊要錢，伊就開始找這張支票，
      才發現不見了，伊將支票放在公司客廳的辦公桌，任何人
      都可以自由出入該客廳，伊跟被告認識2、3年了，被告常
      常來公司找伊，約1、2天就會來一次，因為伊有拿支票影
      本問被告可否換現金，當時伊將支票正本與影本放在一起
      ，伊並未將前開支票正本交給被告換現金，如果伊有交給
      被告的話，伊就會在支票後面背書，等語（參照100年度
      偵緝字第427號偵查卷第85至86頁）、證人鄭耀坤於偵查
      中證稱：前開支票係於99年3月16日，在臺中市○○○路
      上的中南海卡拉OK店的前面拿給伊，因被告欠伊朋友葉金
      城50萬元，被告當時在94年間有1張50萬元的支票交給葉
      金城，但是都沒有兌現，經過5年，在99年3月15日葉金城
      與被告碰到，要起衝突，伊跟被告、葉金城都是朋友，就
      幫他們調解，葉金城把這張支票拿給伊兌現，支票後面的
      「潘美琴」即為葉金城的太太，伊後來將這張支票存入伊
      兒子鄭淳薰的戶頭，後來就被通知要做筆錄，支票背面的
      日期及「正常」都是伊寫得，伊每個月都有照會銀行，所
      以伊就記錄下來每次照會銀行的結果，拿到支票當時就有
      李豊裕的背書在上面了，因為被告把票交給伊，所以伊要
      被告簽名背書等語（參照100年度偵緝字第427號偵查卷第
      84至85頁）屬實，並有證人鄭耀坤提出被告交付予葉金城
      事後未兌現之面額50萬元支票正反面影本各1份（參照100
      年度偵緝字第427號偵查卷第93、95頁）、臺灣票據交換
      所臺中市分所99年9月1日台票中字第990421號函暨檢附之
      遺失票據申報書、掛失止付票據提示人資料查報表、臺灣
      票據交換所退票理由單、支票正反面影本各1份（參照警
      卷第8至11頁）等在卷可稽，應堪認定。
（二）被告對於取得前開支票之原因，於偵查中先後供稱：「因
      為李豊裕欠我錢，有欠80萬元左右，所以就將此票給我抵
      債，我在那一天李豊裕帶我去他們姊夫家，他們姊夫在他
      們家拿給我的。」（參照100年度偵緝字第427號偵查卷第
      35頁）、「（問：你何時問萬湘屏支票不要，你要拿走等
      語，是在拿走之前還是拿走之後？）票不是萬湘屏的，我
      不用問他。」、「（問：所以你並沒有問萬湘屏就拿走這
      張票？）票不是他的。」（參照100年度偵緝字第427號偵
      查卷第137頁）、「李豊裕有欠我80萬元。」、「（問：
      你拿走本件支票，有無經過李豊裕同意？）不用他同意，
      李豊裕跟萬湘屏有金錢債務。」、「我跟萬湘屏換現金，
      萬湘屏沒有辦法收那麼長的票，所以我就把票交給鄭耀坤
      ，後來我沒有給他現金，因為換不開，所以我就直接給鄭
      耀坤。」（參照100年度偵緝字第427號偵查卷第139頁）
      等語，於本院中則供稱：前開支票係萬湘屏親自交付予伊
      等語，然證人李豊裕於偵查中明確證稱：沒有欠被告錢等
      語（參照100年度偵緝字第427號偵查卷第135、137頁），
      顯見被告與李豊裕間並無任何債務關係存在，且依據證人
      李豊裕、紀永明前開證述內容可知，前開支票係紀永明交
      予李豊裕，再由李豊裕交予萬湘屏保管，亦非若被告所辯
      係李豊裕將支票交予被告，再由被告交予萬湘屏保管。又
      證人李豊裕於本院審理中亦證稱：「我是說看他（指被告
      ）可不可以拿票去調現，票放在他那邊沒有關係，但不是
      說票要給他用。」等語（參照100年度偵緝字第427號偵查
      卷第28頁反面），可見李豊裕僅係同意被告或萬湘屏、趙
      泳癸等人可以將該支票持以調換現金，並非同意被告可以
      持以作個人用途使用。證人李豊裕雖於偵查中證稱：「因
      為我有問萬湘屏這張票在何處，萬湘屏有跟我說林慶坤有
      拿這張票去找朋友兌換現金。」等語（參照100年度偵緝
      字第427號偵查卷第139 頁），與被告所辯前開支票係由
      萬湘屏親自交付之詞似相吻合，然觀諸證人李豊裕後續於
      偵查中證稱：「收到票後大家有默契，看誰拿到現金就把
      支票給何人，當時我好像去大陸，我都把這件事交給萬湘
      屏處理。」、「（問：如果被告沒有辦法換現金，你會把
      這張支票交給被告？）我只交給會換現金的人，我是交代
      萬湘屏。」等語（參照100年度偵緝字第427號偵查卷第14
      1頁），即可知悉，李豊裕事先並不知道、事後亦不同意
      被告將前開支票拿去抵償個人之債務使用，李豊裕僅授權
      被告可以前開支票調換現金，讓其於票期日前取得票款而
      已，既未交付被告保管亦未交付予被告處分使用。至於，
      被告雖辯稱：該支票係萬湘屏親自交付云云，並經證人趙
      泳癸於本院審理中到庭證稱：萬湘屏自己跟伊說他親手將
      支票交給被告等語（參照本院卷第29頁反面），然證人趙
      泳癸並未親眼目睹或親耳聽聞萬湘屏交付前開支票予被告
      之情，純粹係聽聞萬湘屏事後所言；而依據證人萬湘屏於
      偵查中證稱：「（問：被告有無跟你說他把這張票拿走？
      ）被告拿這張票我並不確定，但我沒有印象林慶坤有跟我
      說。」等語（參照100年度偵緝字第427號偵查卷第187頁
      ）可知，萬湘屏明確表示事先並不知道被告取走該支票之
      事，核與被告於偵查中供稱拿走該支票時並未經萬湘屏同
      意之情相符（參照100年度偵緝字第427號偵查卷第137 頁
      ），是證人趙泳癸前開證述內容既係聽聞萬湘屏陳述之傳
      聞證據，自仍應以萬湘屏本人之證述為據，從而，證人趙
      泳癸前開證述內容尚難執為有利於被告之事證。再者，李
      豊裕明確證稱係將前開支票委託萬湘屏代為調現，調現取
      得現金，部分係要清償積欠萬湘屏之債務，因此將該支票
      交予萬湘屏保管，被告若欲協助李豊裕調現更當事先知會
      萬湘屏，確認實際能調現之對象、金額後，再向萬湘屏拿
      取支票，而非擅自取走支票供作抵償個人債務之用。綜觀
      上情，被告既然並無協助李豊裕以前開支票調現之意，其
      目的係為解決其個人與葉金城間之債務糾紛，在此情況下
      ，萬湘屏或李豊裕應當不可能會同意交付前開支票予被告
      使用，因此，衡情以觀，被告應係在未告知支票保管人萬
      湘屏其使用目的之前提下，擅自取走前開支票，將其交付
      鄭耀坤以供抵償其積欠葉金城之債務使用，是被告之行為
      ，應當構成刑法上竊盜罪之構成要件。
（三）綜上所述，被告竊取李豊裕交予萬湘屏保管之前開支票，
      得手後，供其個人抵償葉金城之債務使用，確已有圖為自
      己不法所有之竊盜犯意。被告所辯，顯係事後卸責之詞，
      要難採信。被告犯行，洵堪認定。
三、核被告所為，係犯刑法第320條第1項之竊盜罪。爰審酌被告
    明知李豊裕交予萬湘屏保管之面額30萬元支票，係為委託萬
    湘屏調現之用，竟因積欠葉金城50萬元之債務，無力清償，
    乃起意行竊萬湘屏保管之前開30萬元支票，用以抵償其積欠
    葉金城之債務，被告違反朋友間應有之誠信互助，侵害李豊
    裕、萬湘屏對該支票之所有權及管領權，其行為明顯缺乏尊
    重他人財產管領使用權之觀念，考量被告行竊之支票面額30
    萬元，事後經萬湘屏掛失止付，對於李豊裕、萬湘屏所生之
    損害未及擴大，惟因被告於犯罪後，猶否認犯行，飾詞狡辯
    ，絲毫未見悔意，犯後態度不佳，公訴檢察官具體求處有期
    徒刑6月之刑度，固屬有據，惟因告訴人萬湘屏業於偵查中
    具狀聲請撤回告訴，表明已與被告和解，不願再予追究，此
    有刑事聲請撤回告訴狀（參照100年度偵緝字第427號偵查卷
    第49至51頁）在卷為憑，而李豊裕於本院審理中亦積極欲為
    被告脫罪（參照本院卷第32頁），亦徵李豊裕並無追究被告
    刑事責任之意，認為公訴檢察官求處之刑度，稍嫌過重等一
    切情狀，量處如主文所示之刑，併予諭知易科罰金之折算標
    準，以示懲儆。
據上論斷，應依刑事訴訟法第299條第1項前段，刑法第320條第1
項、第41條第1項前段，刑法施行法第1條之1第1項、第2項前段
，判決如主文。
中    華    民    國   100    年    10    月    12    日
                  刑事第七庭    法  官  巫淑芳
以上正本證明與原本無異。
如不服本判決應於收受判決後10日內向本院提出上訴書狀，並應
敘述具體理由；其未敘述上訴理由者，應於上訴期間屆滿後20日
內向本院補提理由書（均須按他造當事人之人數附繕本）「切勿
逕送上級法院」。
                                書記官  莊金屏
中    華    民    國   100    年    10    月    12    日
附錄論罪科刑法條：
中華民國刑法第320條：
意圖為自己或第三人不法之所有，而竊取他人之動產者，為竊盜
罪，處5年以下有期徒刑、拘役或5百元以下罰金。
意圖為自己或第三人不法之利益，而竊佔他人之不動產者，依前
項之規定處斷。
前二項之未遂犯罰之。